【裁判字號】    97,訴,2198
【裁判日期】    980507
【裁判案由】    侵占等
【裁判全文】
臺灣臺北地方法院刑事判決              97年度訴字第2198號
公  訴  人  臺灣臺北地方法院檢察署檢察官
被      告  乙○○
上列被告因侵占等案件，經檢察官提起公訴（97年度偵字第
19477號），本院判決如下：
    主  文
乙○○無罪。
    理  由
一、公訴意旨略以：被告乙○○意圖為自己不法之所有，明知無
    收入來源亦無支付能力，於民國九十七年五月一日以電話向
    告訴人甲○○佯稱需以名下車牌號碼為0207-RJ號自小客車
    貸款以還債，惟因信用不佳無法核貸，欲將車過戶予甲○○
    後再辦理貸款，惟取得貸款後仍借用該車，保證會按期繳交
    車貸等語，致甲○○不疑有他，先於九十七年五月一日完成
    上開車輛之過戶手續，再於同年五月九日將所申辦之汽車貸
    款新臺幣（下同）二十七萬元交予乙○○。嗣乙○○復基於
    意圖為自己不法所有之犯意，於九十七年五月九日起至同年
    六月五日止，以缺錢修車、積欠債款為由，向甲○○陸續借
    款三千元、五千元、三萬元及一萬五千元等，甲○○不察，
    均如數交付，共計遭騙三十二萬三千元，詎九十七年六月七
    日起乙○○即將上開車輛侵占入己，並避不見面而無從聯絡
    ，因認被告乙○○涉有刑法第三百三十九條第一項之詐欺取
    財罪及同法第三百三十六條第一項之侵占罪嫌。
二、按犯罪事實應依證據認定之，無證據不得認定犯罪事實；又
    不能證明被告犯罪者，應諭知無罪之判決，刑事訴訟法第一
    百五十四條第二項、第三百零一條第一項分別定有明文。再
    按，刑事訴訟法上所謂認定犯罪事實之證據，係指足以認定
    被告確有犯罪行為之積極證據而言，如未能發現相當證據或
    證據不足以證明，自不能以推測或擬制之方法，以為裁判基
    礎。而刑事訴訟上證明之資料，無論其為直接或間接證據，
    均須達到通常一般之人均不致有所懷疑，而得確信其為真實
    之程度，始得據為有罪之認定，若關於被告是否犯罪之證明
    未能達此程度，而有合理懷疑之存在，致使無從形成有罪之
    確信，根據「罪證有疑，利於被告」之證據法則，即不得遽
    為不利被告之認定，並經最高法院二十九年上字第一０五號
    、七十六年台上字第四九八六號著有判例。再者，刑法第三
    百三十九條第一項詐欺罪之成立，以意圖為自己或第三人不
    法所有，以詐術使人將本人或第三人之物交付為要件，所謂
    以詐術使人交付，必須被詐欺人因其詐術而陷於錯誤，若其
    所用方法，不能認為詐術，亦不致使人陷於錯誤，即不構成
    該罪，復有最高法院八十四年台上字第四七三四號判決可供
    參照。
三、本件公訴意旨認定被告乙○○涉有詐欺取財及侵占罪嫌，係
    以被告供述、告訴人甲○○之指述、車輛過戶及貸款等相關
    文件為其主要論據。訊據被告固承認有於前揭時間取得汽車
    貸款並陸續向告訴人借款之事實，惟堅詞否認有何詐欺取財
    及侵占犯行，辯稱：伊信用不好無法貸款，就拜託告訴人先
    將車子過戶到告訴人名下，再由告訴人去辦貸款，約定貸款
    由伊繳，車子放伊那邊，伊繳不起貸款會將車子還給告訴人
    ，後來伊繳不起貸款，要將汽車還給告訴人，告訴人不肯拿
    車子。伊經濟上碰到困難時有向告訴人借錢，說等上班後會
    還錢，告訴人說沒關係，等伊有能力再還等語。經查：
(一)、車號0207-RJ號汽車於九十七年五月一日過戶至告訴人名下
    ，告訴人並於同年月八日以該車向設於台北市中山區○○○
    路○段四四號之台新國際商業銀行股份有限公司辦理動產擔
    保抵押貸款乙節，固有汽（機）車過戶申請書、車輛動產抵
    押擔保契約書、汽車貸款借據暨約定書、動產擔保交易動產
    抵押設定登記申請書、同意書各一份在卷可稽（偵查卷第15
    至20頁）。然告訴人辦理貸款並將款項借給被告當時，已知
    被告經濟狀況不佳，但其基於朋友情誼，仍願借款給被告等
    情，業經告訴人以證人身分到庭證述明確，其稱：被告說她
    欠人家一筆錢，要我用我的名字幫她買車號0207-RJ號汽車
    ，然後貸款讓她先去還別人的錢，因為我是她男友的同事，
    所以我願意借她，當時她說她會去繳貸款，她說她如果有領
    到薪水會去繳，但我不知道她工作為何，當時約定被告如果
    不能償還貸款，就由我先去繳，她慢慢再還給我，沒有約定
    期限或利息，就是等被告有錢再還給我，這台車子只是純粹
    借我的名字去貸款，車子還是被告使用，我知道她信用不好
    ，我是相信她薪水下來會去繳，但我沒有去查證被告有無固
    定收入或其他資力，我也沒有問她作何工作。被告在九十七
    年五月一日之後也有陸續向我借錢，她也說薪水下來會還等
    語（本院卷第28至30頁），足徵被告向告訴人借款時，明示
    其經濟狀況不佳，只能等有工作時以薪水還債，其並未以任
    何言語舉動，佯裝其經濟狀況良好或有預期收入，而使告訴
    人誤認被告甚有資力，方將財物交給被告，故本案被告顯無
    任何施用詐術而使告訴人陷於錯誤之情事。
(二)、又告訴人辦理車輛過戶及貸款手續時，即與被告約定上開車
    輛仍由被告使用，故被告係依照其與告訴人之約定使用該車
    ，並無不法為自己所有之意圖。而被告繳不出汽車貸款後，
    告訴人並未要求被告返還該車，甚至在被告表示要將該車返
    還告訴人時，告訴人尚表示其不需要該汽車，其只需要被告
    還錢，之後被告即表示要將車輛拿去車行寄賣，迄本案進入
    審理後被告復已將該車交給告訴人等情，亦據告訴人於本院
    審理時證述無訛（本院卷第29頁背面至30頁、98年4月23日
    審判筆錄），足見被告繳不出車貸時，有意將汽車返還給告
    訴人，係告訴人不願受領該車，被告祇好將該車寄賣以求變
    現還債，嗣未變賣成功，遂於本案審理時再將車輛交還給告
    訴人，故被告並未私自處分該車，亦無將該車侵占入己，而
    易持有為所有之犯意，自與侵占罪之構成要件不符。
(三)、此外，本案復查無其他積極證據足以證明被告確有公訴人所
    指之詐欺及侵占犯行，並使本院達到確信。揆諸前開法律規
    定及判例意旨，自應為被告無罪之諭知。
據上論斷，應依刑事訴訟法第三百零一條第一項，判決如主文。
本案經檢察官蔡彥守到庭執行職務。
中    華    民    國    98    年    5    月      7    日
                  刑事第十八庭    審判長法  官  胡宗淦
                                        法  官  彭慶文
                                        法  官  游士珺
上正本證明與原本無異。
如不服本判決應於收受送達後10日內向本院提出上訴書狀，並應
敘述具體理由；其未敘述上訴理由者，應於上訴期間屆滿後20日
內向本院補提理由書（均須按他造當事人之人數附繕本）「切勿
逕送上級法院」。告訴人或被害人如對於本判決不服者，應具備
理由請求檢察官上訴，其上訴期間之計算係以檢察官收受判決正
本之日期為準。
                                        書記官  林素霜
中    華    民    國    98    年    5     月    8     日


司法院資訊處製作；財團法人民間司法改革基金會備份。
